【裁判字號】    89,易,4799
【裁判日期】    900803
【裁判案由】    誣告
【裁判全文】
臺灣板橋地方法院刑事判決                        八十九年度易字第四七九九號
    公  訴  人  臺灣板橋地方法院檢察署檢察官
    被      告  甲○○
右列被告因誣告案件，經檢察官提起公訴（八十九年度偵緝字第一六四四號），本院
判決如左：
    主  文
甲○○未指定犯人，而向該管公務員誣告犯罪，處拘役貳拾日，如易科罰金，以參佰
元折算壹日。
    事  實
一、甲○○明知其所有以慶豐商業銀行三重分行為付款人，支票號碼為ＣＦ0000
    000號、金額為新台幣（以下同）一萬九千八百元之支票乙紙，係於八十七年
    九月二十五日，在臺北縣三重市○○路進福日式小吃店內，借予丙○○週轉使用
    ，並未遺失，竟欲使丙○○無法兌領款項，而於八十七年十月十五日，至慶豐商
    業銀行三重分行辦理掛失止付通知，並填具遺失票據申報書轉請向該管公務員臺
    北市政府警察局、臺北縣警察局謊報遺失，誣告不特定之人犯侵占遺失物、竊盜
    等罪嫌。嗣因上開支票經丙○○持交乙○○調借現款，而由乙○○於八十七年十
    月十七日提示遭退票，經臺北市票據交換所函請臺北市政府警察局中正第二分局
    偵辦涉嫌侵占罪嫌後，始查知上情。
二、案經臺北市政府警察局中正第二分局移送臺灣板橋地方法院檢察署檢察官偵查起
    訴。
    理  由
一、訊之被告甲○○固不否認有於右揭時地辦理掛失止付並填具遺失票據申報書等情
    事，惟矢口否認有何誣告犯行，辯以係向丙○○購買電腦時，原已開立二張支票
    欲為付款，但在丙○○送貨到店內時伊因覺得太大想退貨，丙○○勸其先使用一
    陣再說，乃先給付一張支票給丙○○，而另一張即上開支票並未交付，數日後伊
    請丙○○來收餘款時，即找不到該支票，乃以為遺失而辦理掛失止付云云。經查
    ：甲○○於八十七年十月十五日，以其所簽發付款人為慶豐商業銀行三重分行、
    支票號碼為ＣＦ0000000號、金額為一萬九千八百元之支票乙紙遺失為由
    ，至慶豐商業銀行三重分行辦理掛失止付通知，並填具遺失票據申報書轉請向該
    管公務員臺北市政府警察局、臺北縣警察局申告票據遺失之事實，請求偵查不特
    定之人犯侵占遺失物、竊盜等罪嫌，嗣乙○○於八十七年十月十七日提示該支票
    而遭退票之事實，為被告自承在卷不諱，並有臺北市票據交換所八十七年十一月
    十九日北票字第八○○五號函附遺失票據申報書、票據掛失止付通知書及掛失止
    付票據提示人資料查報表在卷可資佐證。又被告因丙○○欲購車而向其借用支票
    ，乃於八十七年九月二十五日，在被告所經營位於臺北縣三重市○○路之進福日
    式小吃店內，簽發上開票號為ＣＦ0000000號之支票，連同票號為ＣＦ0
    000000號、ＣＦ0000000號，金額均同為一萬九千八百元之支票共
    三紙交付於丙○○，嗣丙○○再持向乙○○調借現款以支付購車款，其中票號Ｃ
    Ｆ0000000號支票獲兌付，票號ＣＦ0000000號因存款不足而退票
    ，票號ＣＦ0000000號支票則因掛失而退票等情，業據證人丙○○於警訊
    及偵查中供述甚明，核與證人乙○○及其夫何信祺在警訊、偵查及本院審理中所
    為自丙○○處取得上開支票與提示過程之陳述相符，是依其等所述，被告簽發之
    系爭支票並無遺失之情事。被告雖否有誣告之犯行，並以前開情置辯，惟：證人
    丙○○雖經本院傳拘均未到庭，然被告自述除上開票號為ＣＦ0000000號
    及ＣＦ0000000號之支票二紙外，其先前亦曾因向丙○○購買電腦零件而
    簽發票號為ＣＦ0000000號之支票交付予丙○○云云（參八十九年十一月
    二十三日偵查筆錄），而上三紙支票之金額均為一萬九千八百元，此亦經證人乙○○於警訊中供述甚明，則被告既係分別因購買電腦及電腦零件二筆不同交易之
    緣故，而先後簽發上開三張支票，其票面金額竟完全一致，未免過於巧合，實難
    取信於人，其辯詞尚有瑕疵，反以證人丙○○所述係因借款而向被告借用上開支
    票之情形，較可能會有三張支票面額完全相同之狀況，而被告復無其他事證可資
    佐憑，空言置辯，自不足採信。本院綜合以上各節判斷，認證人丙○○所為之陳
    述較為可採，堪信其所稱系爭支票係向被告借得之事實為真正。從而本件事證明
    確，被告犯行堪予認定。
二、核被告所為，係犯刑法第一百七十一條第一項之罪。爰審酌被告素行、使用之手
    段、造成之危害及犯罪之態度等一切情狀，量處如主文所示之刑，以資儆懲。又
    被告所犯上開之罪為最重本刑三年以下之罪，依其行為時刑法第四十一條原規定
    ：「犯最重本刑為三年以下有期徒刑以下之刑之罪，而受六月以下有期徒刑或拘
    役之宣告，因身體、教育、職業或家庭之關係，執行顯有困難者，得以一元以上
    三元以下折算一日（業據罰金罰鍰提高標準條例第二條前段規定，就其原定數額
    提高為一百倍折算一日），易科罰金。」，而被告行為後，刑法第四十一條之規
    定業經於九十年一月四日修正，並經總統於九十年一月十日公布，依法於九十年
    一月十二日生效，而修正後之刑法第四十一條第一項之規定：「犯最重本刑為五
    年以下有期徒刑以下之刑之罪，而受六個月以下有期徒刑之宣告，因身體、教育
    、職業、家庭之關係或其他正當事由，執行顯有困難者，得以一元以上三元以下
    折算一日（提高數額同上），易科罰金，但確因不執行所宣告之刑，難收矯正之
    效，或難以維持法秩序者，不在此限」，比較修正前後之內容，新法對於被告並
    無較為不利之處，應依刑法第二條第一項之規定，適用修正後刑法第四十一條第
    一項之規定諭知易科罰金之標準。
據上論斷，應依刑事訴訟法第二百九十九條第一項前段、刑法第二條第一項、第一百
七十一條第一項、第四十一條第一項、罰金罰鍰提高標準條例第一條前段、第二條，
判決如主文。
中      華      民      國      九十      年      八      月      三    日
                                  臺灣板橋地方法院刑事第二庭
                                          法  官  楊  博  欽
右正本證明與原本無異。
如不服本判決，應於判決送達後十日內，向本院提出上訴狀。
                                          書記官  潘  文  賢
中      華      民      國      九十      年      八      月      三    日
附錄本案論罪科刑法條全文：
中華民國刑法第一百七十一條
  未指定犯人，而向該管公務員誣告犯罪者，處一年以下有期徒刑、拘役或三百元以
  下罰金。
  未指定犯人，而偽造、變造犯罪證據，或使用偽造、變造之犯罪證據，致開始刑事
  訴訟程序者，亦同。


司法院資訊處製作；財團法人民間司法改革基金會備份。
